# Nommé `clickSelects` et `showSelected`

<!-- paragraph -->

```{r setup, echo=FALSE}
knitr::opts_chunk$set(fig.path="ch14-figures/")
```

<!-- paragraph -->

Ce chapitre explique comment utiliser [nommé `clickSelects` et `showSelected` variables](/ch06#data-driven-selectors) pour créer des noms de sélecteurs basés sur des données.
<!-- comment -->
Cette fonctionnalité facilite l'écriture du code animint et accélère la compilation.

<!-- paragraph -->

Plan du chapitre :

<!-- paragraph -->

- Nous commençons par joindre le `PSJ` et en calculant les données à tracer.
<!-- comment -->
- Nous montrons une méthode pour définir une animint avec de nombreux sélecteurs, en utilisant des boucles for.
<!-- comment -->
Cette méthode est techniquement correcte, mais calculatoirement inefficace.
<!-- comment -->
- Nous expliquons ensuite la méthode préférée pour définir une animint avec de nombreux sélecteurs, en utilisant des objets nommés `clickSelects` et `showSelected`.
<!-- comment -->
Cette méthode est plus efficace en termes de calcul et plus facile à coder.

<!-- paragraph -->

## Téléchargement client \<- serveur {#download}

<!-- paragraph -->

Les données de l'exemple proviennent de la base de données [package PeakSegJoint](https://github.com/tdhock/PeakSegJoint) qui permet de détecter des pics dans des séquences de données génomiques.
<!-- comment -->
Le code ci-dessous télécharge le jeu de données.

<!-- paragraph -->

```{r}
if(!requireNamespace("animint2data"))
  remotes::install_github("animint/animint2data")
data(PSJ, package="animint2data")
sapply(PSJ, class)
```

<!-- paragraph -->

Ci-dessus, nous voyons que `PSJ` est une liste de plusieurs listes et cadres de données.

<!-- paragraph -->

## Explorer `PSJ` données avec des ggplots statiques {#explore-data-with-static-ggplots}

<!-- paragraph -->

Nous commençons par un graphique de quelques données ChIP-seq génomiques, qui sont des données séquentielles qui prennent de grandes valeurs lorsqu'il y a une zone active (typiquement des gènes activement transcrits).
<!-- comment -->
Dans le code ci-dessous, nous utilisons chaque échantillon dans un panneau séparé.

<!-- paragraph -->

```{r}
library(animint2)
ann.colors <- c(
  noPeaks="#f6f4bf",
  peakStart="#ffafaf",
  peakEnd="#ff4c4c",
  peaks="#a445ee")
(gg.cov <- ggplot()+
  scale_y_continuous(
    "aligned read coverage",
    breaks=function(limits){
      floor(limits[2])
    })+
  scale_x_continuous(
    "position on chr11 (kilo bases = kb)")+
  coord_cartesian(xlim=c(118167.406, 118238.833))+
  geom_tallrect(aes(
    xmin=chromStart/1e3, xmax=chromEnd/1e3,
    fill=annotation),
    alpha=0.5,
    color="grey",
    data=PSJ$filled.regions)+
  scale_fill_manual(values=ann.colors)+
  theme_bw()+
  theme(panel.margin=grid::unit(0, "cm"))+
  facet_grid(sample.id ~ ., labeller=function(df){
    df$sample.id <- sub("McGill0", "", sub(" ", "\n", df$sample.id))
    df
  }, scales="free")+
  geom_line(aes(
    base/1e3, count),
    data=PSJ$coverage,
    color="grey50"))
```

<!-- paragraph -->

La figure ci-dessus montre les données bruitées brutes sous forme de gris. `geom_line()`.
<!-- comment -->
Les rectangles de couleur représentent des étiquettes qui indiquent si le début ou la fin d'un pic doit être prédit dans une région et un échantillon donnés.
<!-- comment -->
Ensuite, nous ajoutons un panneau pour les problèmes de segmentation, dans lequel un algorithme a cherché un pic commun à tous les échantillons.
<!-- comment -->
L'algorithme prédit les positions de début et de fin pour un pic de grandes valeurs de données, dans chaque problème.
<!-- comment -->
Le code ci-dessous calcule un tableau de contingence avec une ligne pour chaque problème de ce type.

<!-- paragraph -->

```{r}
library(data.table)
(show.problems <- data.table(PSJ$problems)[
, y := problem.i/max(problem.i), by=bases.per.problem][])
```

<!-- paragraph -->

Le code ci-dessus a ajouté l'élément `y` qui est utilisée pour afficher les problèmes dans le code ci-dessous.

<!-- paragraph -->

```{r}
(gg.cov.prob <- gg.cov+
  ggtitle("select problem")+
  geom_text(aes(
    chromStart/1e3, 0.9,
    label=sprintf(
      "%d problems mean size %.1f kb",
      problems, mean.bases/1e3)),
    showSelected="bases.per.problem",
    data=PSJ$problem.labels,
    hjust=0)+
  geom_segment(aes(
    problemStart/1e3, y,
    xend=problemEnd/1e3, yend=y),
    showSelected="bases.per.problem",
    clickSelects="problem.name",
    size=5,
    data=show.problems))
```

<!-- paragraph -->

Ci-dessus, nous voyons un bas de page `problems` a été ajouté au graphique précédent.
<!-- comment -->
Le graphique statique ci-dessus est surchargé ; la version interactive sera lisible parce qu'elle n'affichera qu'une seule valeur de `bases.per.problem` à la fois.
<!-- comment -->
Pour sélectionner les différentes valeurs de `bases.per.problem` (taille du problème), nous utiliserons un autre graphique, qui montre le meilleur taux d'erreur pour chaque taille de problème, comme dans les données ci-dessous.

<!-- paragraph -->

```{r}
(res.error <- data.table(PSJ$error.total.chunk))
```

<!-- paragraph -->

Le tableau de contingence ci-dessus comporte une ligne par valeur de `bases.per.problem`, qui est un paramètre de taille de fenêtre coulissante, que nous allons explorer avec interactivité.
<!-- comment -->
Nous utilisons ces données pour tracer le graphique ci-dessous.

<!-- paragraph -->

```{r}
(gg.res.error <- ggplot()+
  ggtitle("select problem size")+
  ylab("minimum incorrectly predicted labels")+
  geom_line(aes(
    bases.per.problem, errors),
    data=res.error)+
  geom_tallrect(aes(
    xmin=min.bases.per.problem,
    xmax=max.bases.per.problem),
    clickSelects="bases.per.problem",
    alpha=0.5,
    data=res.error)+
  scale_x_log10())
```

<!-- paragraph -->

La figure ci-dessus montre le nombre minimum d'erreurs d'étiquettes en fonction de la taille du problème.
<!-- comment -->
Les rectangles gris permettent de sélectionner la taille du problème.

<!-- paragraph -->

Il existe un paramètre de pénalité qui contrôle le nombre d'échantillons avec un pic commun, comme défini dans le tableau de données de sélection de modèle dans le code ci-dessous.

<!-- paragraph -->

```{r}
pdot <- function(L){
  out_list <- list()
  for(i in seq_along(L)){
    out_list[[i]] <- data.table(
      problem.dot=names(L)[[i]], L[[i]])
  }
  rbindlist(out_list)
}
(all.modelSelection <- pdot(PSJ$modelSelection.by.problem))
```

<!-- paragraph -->

Le code ci-dessus utilise l'élément `pdot()` qui utilise la fonction [tableau de données idiome](/ch99#list-of-data-tables) pour ajouter une colonne nommée `problem.dot` qui sera utilisée ci-dessous pour définir les sélecteurs dans la visualisation interactive.
<!-- comment -->
Nous traçons ci-dessous le nombre de pics et d'erreurs d'étiquettes, en fonction du paramètre de pénalité de l'algorithme.

<!-- paragraph -->

```{r}
long.modelSelection <- melt(
  data.table(all.modelSelection)[, errors := as.numeric(errors)],
  measure.vars=c("peaks","errors"))
log.lambda.range <- all.modelSelection[, c(
  min(max.log.lambda), max(min.log.lambda))]
modelSelection.labels <- unique(all.modelSelection[, data.table(
  problem.name,
  bases.per.problem,
  problemStart,
  problemEnd,
  log.lambda=mean(log.lambda.range),
  peaks=max(peaks)+0.5)])
(gg.model.selection <- ggplot()+
   scale_x_continuous("log(penalty)")+
   geom_segment(aes(
     min.log.lambda, value,
     xend=max.log.lambda, yend=value),
     showSelected=c("bases.per.problem", "problem.name"),
     data=long.modelSelection,
     size=5)+
   geom_text(aes(
     log.lambda, peaks,
     label=sprintf(
       "%.1f kb in problem %s",
       (problemEnd-problemStart)/1e3, problem.name)),
     showSelected=c("bases.per.problem", "problem.name"),
     data=data.frame(modelSelection.labels, variable="peaks"))+
   ylab("")+
   facet_grid(variable ~ ., scales="free"))
```

<!-- paragraph -->

La figure ci-dessus montre `errors` (panneau supérieur) et `peaks` (panneau du bas) en fonction de `log(penalty)`.
<!-- comment -->
Là encore, cette version statique est surreprésentée ; l'interactivité sera utilisée pour que cette figure soit lisible (elle ne montre que le sous-ensemble de données correspondant aux valeurs sélectionnées de`bases.per.problem` et `problem.name`).

<!-- paragraph -->

## Visualisation interactive des données (incomplète) {#incomplete}

<!-- paragraph -->

Dans cette section, nous combinons les ggplots de la section précédente en une visualisation des données interactive liée.
<!-- comment -->
Le code ci-dessous utilise `theme_animint()` pour attacher certaines options d'affichage au graphique de couverture précédent, et ajoute l'attribut `first` pour spécifier quels sous-ensembles de données doivent être affichés en premier.

<!-- paragraph -->

```{r}
timing.incomplete.construct <- system.time({
  coverage.counts <- table(PSJ$coverage$sample.id)
  facet.rows <- length(coverage.counts)+1
  viz.incomplete <- animint(
    first=list(
      bases.per.problem=6516,
      problem.name="chr11:118174946-118177139"),
    coverage=gg.cov.prob+theme_animint(
      last_in_row=TRUE, colspan=2,
      width=800, height=facet.rows*100),
    resError=gg.res.error,
    modelSelection=gg.model.selection)
})
```

<!-- paragraph -->

La sortie temporelle ci-dessus montre que la définition initiale est rapide.
<!-- comment -->
Afficher cette visualisation des données préliminaires (incomplètes) dans le code ci-dessous est également rapide.

<!-- paragraph -->

```{r ch14incomplete}
before.incomplete <- Sys.time()
viz.incomplete
cat(elapsed.incomplete <- Sys.time()-before.incomplete, "seconds\n")
```

<!-- paragraph -->

Nous voyons ci-dessus une visualisation des données avec trois graphiques.

<!-- paragraph -->

- En haut, quatre profils de données ChIP-seq sont affichés, ainsi qu'un panneau de problèmes qui divise l'axe X en problèmes dans lesquels l'algorithme de segmentation s'exécute.
<!-- comment -->
- En cliquant sur le graphique en bas à gauche, on sélectionne la taille du problème, ce qui met à jour les problèmes affichés en haut.
<!-- comment -->
- Le graphique en bas à droite montre le nombre de pics et d'erreurs en fonction de la pénalité (plus grande pour moins de pics).

<!-- paragraph -->

## Ajouter de l'interactivité à l'aide de boucles for {#define-using-for-loops}

<!-- paragraph -->

Dans cette section, nous ajoutons des couches aux ggplots précédents en utilisant une boucle for, ce qui est sous-optimal, mais nous le montrons à titre de comparaison avec la meilleure approche (nommée `clickSelects` et `showSelected`) qui est présentée dans la section suivante.
<!-- comment -->
La visualisation de la section précédente est incomplète.
<!-- comment -->
Nous aimerions ajouter

<!-- paragraph -->

- des rectangles dans le tracé en bas à gauche qui nous permettraient de sélectionner le nombre de pics prédits dans le problème donné.
<!-- comment -->
- des segments et des rectangles dans le graphique du haut qui montreraient les pics prédits et les erreurs d'étiquette.

<!-- paragraph -->

Une façon (inefficace) d'ajouter ces éléments serait d'utiliser une boucle for, codée ci-dessous.
<!-- comment -->
Pour chaque problème, il existe un sélecteur (appelé `problem.dot`) pour le nombre de pics dans ce problème.
<!-- comment -->
Dans cette boucle for, nous ajoutons donc quelques couches avec `clickSelects="problem.dot"` ou `showSelected="problem.dot"` à l'élément `coverage` et `modelSelection` graphiques.

<!-- paragraph -->

```{r}
viz.first <- viz.incomplete
viz.first$first <- c(viz.incomplete$first, PSJ$first)
viz.first$modelSelection <- viz.first$modelSelection+
  ggtitle("select number of samples with peak in problem")
print(timing.for.construct <- system.time({
  viz.for <- viz.first
  viz.for$title <- "PSJ with for loops"
  for(problem.dot in names(PSJ$modelSelection.by.problem)){
    if(problem.dot %in% names(PSJ$peaks.by.problem)){
      peaks <- PSJ$peaks.by.problem[[problem.dot]]
      peaks[[problem.dot]] <- peaks$peaks
      prob.peaks.names <- c(
        "bases.per.problem", "problem.i", "problem.name",
        "chromStart", "chromEnd", problem.dot)
      prob.peaks <- unique(data.frame(peaks)[, prob.peaks.names])
      prob.peaks$sample.id <- "problems"
      viz.for$coverage <- viz.for$coverage +
        geom_segment(aes(
          chromStart/1e3, 0,
          xend=chromEnd/1e3, yend=0),
          clickSelects="problem.name",
          showSelected=c(problem.dot, "bases.per.problem"),
          data=peaks, size=7, color="deepskyblue")
    }
    modelSelection.dt <- PSJ$modelSelection.by.problem[[problem.dot]]
    modelSelection.dt[[problem.dot]] <- modelSelection.dt$peaks
    viz.for$modelSelection <- viz.for$modelSelection+
      geom_tallrect(aes(
        xmin=min.log.lambda, 
        xmax=max.log.lambda), 
        clickSelects=problem.dot,
        showSelected=c("problem.name", "bases.per.problem"),
        data=modelSelection.dt, alpha=0.5)
  }
}))
```

<!-- paragraph -->

Notez le timing du code ci-dessus, qui évalue juste le code R qui définit ces données viz.
<!-- comment -->
Ensuite, nous compilons la visualisation des données.

<!-- paragraph -->

```{r ch14for}
before.for <- Sys.time()
viz.for
cat(elapsed.for <- Sys.time()-before.for, "seconds\n")
```

<!-- paragraph -->

Notez que la compilation prend plusieurs secondes, car il y a beaucoup de geoms (cliquez sur Afficher le tableau de l'état du téléchargement pour les voir tous).
<!-- comment -->
Par rapport à la visualisation des données de la section précédente, celle-ci a

<!-- paragraph -->

- des segments bleus qui apparaissent dans le tracé des données de couverture supérieure, pour indiquer les pics prédits.
<!-- comment -->
- des rectangles de sélection qui peuvent être cliqués dans le graphique en bas à droite, pour modifier le nombre d'échantillons présentant un pic dans le problème sélectionné.

<!-- paragraph -->

Dans la section suivante, nous allons créer la même visualisation des données, mais de manière plus efficace.

<!-- paragraph -->

## Ajouter de l'interactivité à l'aide de named `clickSelects` et `showSelected` {#define-using-named}

<!-- paragraph -->

Dans cette section, nous utilisons le nom `clickSelects` et `showSelected` pour créer une version plus efficace de la visualisation des données précédente.
<!-- comment -->
En général, toute visualisation des données définie à l'aide de boucles for dans le code R peut être rendue plus efficace en utilisant à la place cette méthode.
<!-- comment -->
Tout d'abord, nous définissons quelques données communes.

<!-- paragraph -->

```{r}
(sample.peaks <- pdot(PSJ$peaks.by.problem))
```

<!-- paragraph -->

La sortie ci-dessus montre un tableau de contingence avec une ligne par pic qui peut être affiché, pour différents échantillons, problèmes, et choix interactifs de. `bases.per.problem` et `peaks` de manière interactive.
<!-- comment -->
Notez que le `problem.dot` qui définit le nom du sélecteur qui stockera le nombre de pics actuellement sélectionné pour ce problème.

<!-- paragraph -->

Dans le code ci-dessous, l'idée principale est que pour chaque problème, il existe un sélecteur défini par la colonne `problem.dot` pour le nombre de pics dans ce problème.
<!-- comment -->
Nous utilisons `showSelected=c(problem.dot="peaks")` et `clickSelects=c(problem.dot="peaks")` pour indiquer que le nom du sélecteur se trouve dans le fichier `problem.dot` et que la valeur de la sélection se trouve dans la colonne `peaks`colonne.
<!-- comment -->
Le`animint2dir()` crée une variable de sélection pour chaque valeur unique de `problem.dot` (et il utilise les valeurs correspondantes dans `peaks` pour définir/mettre à jour la/les valeur(s) sélectionnée(s)).

<!-- paragraph -->

```{r}
print(timing.named.construct <- system.time({
  viz.named <- viz.first
  viz.named$title <- "PSJ named clickSelects and showSelected"
  viz.named$coverage <- viz.named$coverage+
    geom_segment(aes(
      chromStart/1e3, 0,
      xend=chromEnd/1e3, yend=0),
      clickSelects="problem.name",
      showSelected=c(problem.dot="peaks", "bases.per.problem"),
      data=sample.peaks, size=7, color="deepskyblue")
  viz.named$modelSelection <- viz.named$modelSelection+
    geom_tallrect(aes(
      xmin=min.log.lambda,
      xmax=max.log.lambda),
      clickSelects=c(problem.dot="peaks"),
      showSelected=c("problem.name", "bases.per.problem"),
      data=all.modelSelection, alpha=0.5)
}))
```

<!-- paragraph -->

Il est clair qu'il faut beaucoup moins de temps pour évaluer le code R ci-dessus qui utilise le nom `clickSelects` et `showSelected`.
<!-- comment -->
Nous le compilons ci-dessous.

<!-- paragraph -->

```{r ch14named}
before.named <- Sys.time()
viz.named
cat(elapsed.named <- Sys.time()-before.named, "seconds\n")
```

<!-- paragraph -->

La visualisation produite ci-dessus devrait être identique à l'autre visualisation des données de la section précédente.
<!-- comment -->
Les chronogrammes ci-dessus montrent que l'animint nommé `clickSelects` et `showSelected` sont beaucoup plus rapides que les boucles for, tant au niveau de la définition que de la compilation.

<!-- paragraph -->

## Comparaison de l'utilisation du disque {#disk-usage}

<!-- paragraph -->

Dans cette section, nous calculons l'utilisation du disque pour les deux méthodes.

<!-- paragraph -->

```{r}
viz.dirs.vec <- c("ch14incomplete", "ch14for", "ch14named")
viz.dirs.text <- paste(viz.dirs.vec, collapse=" ")
(cmd <- paste("du -ks", viz.dirs.text))
(kb.dt <- fread(cmd=cmd, col.names=c("kilobytes", "path")))
```

<!-- paragraph -->

Le tableau de contingence ci-dessus montre que la visualisation des données définie à l'aide de boucles for prend environ deux fois plus d'espace disque que la visualisation des données utilisant des boucles named. `clickSelects` et `showSelected`.

<!-- paragraph -->

## Résumé du chapitre et exercices {#ch14-exercises}

<!-- paragraph -->

Le tableau ci-dessous résume l'utilisation du disque et les temporisations présentées dans ce chapitre.

<!-- paragraph -->

```{r}
data.table(
  kb.dt,
  construct.seconds=c(
    timing.incomplete.construct[["elapsed"]],
    timing.for.construct[["elapsed"]],
    timing.named.construct[["elapsed"]]),
  compile.seconds=as.numeric(c(
    elapsed.incomplete,
    elapsed.for,
    elapsed.named)))
```

<!-- paragraph -->

Il ressort clairement du tableau de contingence ci-dessus que les personnes nommées `clickSelects` et `showSelected` sont plus efficaces à ces deux égards et devraient être utilisées à la place des boucles "for".

<!-- paragraph -->

Exercices :

<!-- paragraph -->

- Utiliser le nom `clickSelects` et `showSelected` pour créer une visualisation qui montre l'ajustement excessif et l'ajustement insuffisant, comme dans l'exemple suivant [cette visualisation du modèle linéaire et des plus proches voisins](https://tdhock.github.io/2023-12-04-degree-neighbors/).
<!-- comment -->
- Utiliser le nom `clickSelects` et `showSelected` pour créer une visualisation des données de votre domaine d'expertise.

<!-- paragraph -->

Suivant, [Chapitre 15](/ch15) explique comment visualiser les algorithmes de recherche de racines.

<!-- paragraph -->


